【裁判字號】    97,台抗,305
【裁判日期】    970522
【裁判案由】    給付資遣費等聲請訴訟救助
【裁判全文】
最高法院民事裁定              九十七年度台抗字第三○五號
再 抗告 人  甲○○
訴訟代理人  陳世杰律師
上列再抗告人因與相對人台北市私立吉得寶文理語文補習班（吉
的堡教育機構東門分校）等間請求給付資遣費等事件，聲請訴訟
救助，對於中華民國九十六年十二月三十一日台灣高等法院裁定
（九十六年度抗字第二一一七號），提起再抗告，本院裁定如下
：
    主  文
原裁定廢棄，應由台灣高等法院更為裁定。
    理  由
按當事人無資力支出訴訟費用者，法院應依聲請以裁定准予訴訟
救助。但顯無勝訴之望者，不在此限。又對於外國人准予訴訟救
助者，以依條約、協定或其本國法令或慣例，中華民國人在其國
得受訴訟救助者為限，民事訴訟法第一百零七條第一項、第一百
零八條分別定有明文。是以外國人於我國聲請訴訟救助，倘符合
為無資力之人、其訴訟非顯無勝訴之望，以及依該外國人之本國
法令，我國人於該國亦得受訴訟救助之要件時，法院即應以裁定
准予訴訟救助。
本件再抗告人就原法院認其對台灣台北地方法院（下稱台北地院
）九十六年度救字第一一八號裁定之抗告，為無理由，而駁回其
抗告之裁定，再為抗告，所稱：伊為約旦哈希米德王國（下稱約
旦國）國民，依據我國與該國於民國四十六年十一月十九日簽訂
之「中華民國與約旦哈希米德王國友好條約」之約定，伊於司法
事件上享有與中華民國國民相同之待遇，且依該國西元二○○五
年法院準則第十五條規定：「如果有一個人申告無法支付法院訴
訟費用，法院院長在確認該人確實無力支付時，能夠決定不收任
何費用而受理該訴訟案」等旨，我國人於約旦國既得受訴訟救助
，伊於我國亦應准受訴訟救助等語，茍非虛妄，則台北地院僅以
上開友好條約業因兩國間無邦交而不再適用，未進一步查明依約
旦國法令，我國人是否可受訴訟救助，遽為駁回再抗告人訴訟救
助聲請之裁定，於法即有違誤。原法院未遑詳究，所為駁回再抗
告人對於台北地院裁定之抗告，自有可議。再抗告意旨，指摘原
裁定不當，求予廢棄，非無理由。至於原法院以再抗告人之再抗
告「不應許可」，於九十七年二月二十九日裁定駁回其再抗告，
經再抗告人對之提起「抗告」部分，本院已另為裁定，將該院之
上開裁定廢棄，附此指明。又我國人依約旦國法令如得在該國受
訴訟救助，而可由再抗告人據以在我國聲請訴訟救助，其聲請是
否符合民事訴訟法第一百零七條第一項之規定，仍應再為審酌。
案經發回，宜併注意及之。
據上論結，本件再抗告為有理由。依民事訴訟法第四百九十五條
之一第二項、第四百七十七條第一項、第四百七十八條第二項，
裁定如主文。
中    華    民    國  九十七  年    五    月  二十二  日
                      最高法院民事第三庭
                          審判長法官  蘇  茂  秋
                                法官  陳  碧  玉
                                法官  劉  靜  嫻
                                法官  張  宗  權
                                法官  陳  國  禎
      本件正本證明與原本無異
                                      書  記  官
中    華    民    國  九十七  年    六    月    三    日
                                                 H


司法院資訊處製作；財團法人民間司法改革基金會備份。
